臺灣高雄地方法院刑事判決              99年度易字第2476號
公  訴  人  臺灣高雄地方法院檢察署檢察官
被      告  李清德
選任辯護人  邱揚勝律師
            楊昌禧律師
            梁育誠律師
上列被告因違反性騷擾防治法案件，經檢察官提起公訴（99年度
偵字第28017號），本院判決如下：
    主  文
李清德犯強制猥褻罪，處有期徒刑拾月。
其餘被訴對Ｂ女性騷擾部分無罪。
    事  實
一、李清德任職於高雄市○○區○○街○○號○○護理之家，○
    ○護理之家人員稱呼李清德為「李院長」，其於民國99年4
    月19日下午某時許，先以電話邀約曾至○○護理之家謀職之
    代號RE049902號成年女子（民國74年7月30日生，真實姓名
    年籍詳偵查卷彌封袋內之真實姓名代號對照表，下稱Ａ女）
    外出商談謀職事宜後，即駕駛自小客車至Ａ女住處搭載Ａ女
    外出。於同日18時許，李清德搭載Ａ女至高雄市大寮區後庄
    橋下時，竟基於強制猥褻之犯意，違反Ａ女之意願，突然轉
    身面對坐在副駕駛座之Ａ女，同時伸手抱住Ａ女上半身，並
    親吻Ａ女嘴唇、臉頰等處，再以手撫摸Ａ女耳朵、頸部、肩
    膀及腰部，Ａ女雖出手推拒並出言要求李清德「不要這樣」
    ，李清德仍不顧Ａ女之推拒及表示反對之意思，接續將舌頭
    伸入Ａ女之口腔內舌吻Ａ女，因Ａ女家人來電，Ａ女告知家
    人催促返家，李清德方停止上開行為，搭載Ａ女離開。嗣Ａ
    女感覺受辱並報警處理，而悉上情。
二、案經Ａ女訴由高雄市政府警察局林園分局移請臺灣高雄地方
    法院檢察署檢察官偵查起訴。
    理  由
壹、程序及證據能力部分：
一、按行政機關、司法機關及軍法機關所製作必須公示之文書，
    不得揭露被害人之姓名、出生年月日、住居所及其他足資識
    別被害人身分之資訊，性侵害犯罪防治法第12條第2 項定有
    明文。經查，本件判決書如記載告訴人Ａ女、Ｂ女之真實姓
    名年籍資料，有揭露足以識別告訴人Ａ女、Ｂ女身分資訊之
    虞，爰依上開規定不記載渠等姓名年籍資料，而就告訴人Ａ
    女、Ｂ女部分均以代號為之（渠等姓名年籍資料均詳偵查卷
    彌封袋內真實姓名代號對照表）。
二、Ａ女警詢時之陳述：
  （一）按被告以外之人於檢察事務官、司法警察官或司法警察
        調查中所為之陳述，與審判中不符時，其先前之陳述具
        有較可信之特別情況，且為證明犯罪事實存否所必要者
        ，得為證據，刑事訴訟法第159 條之2 定有明文。刑事
        訴訟法第159 條之2 所定之傳聞例外，即英美法所稱之
        「自己矛盾之供述」，必符合被告以外之人於檢察事務
        官、司法警察官、司法警察調查中所為之陳述，「與審
        判中不符」，且其先前之陳述，具備「可信性」及「必
        要性」二要件，始例外得適用上開規定，認其先前所為
        之陳述，為有證據能力。此所謂「與審判中不符」，係
        指該陳述之主要待證事實部分，自身前後之供述有所不
        符，導致應為相異之認定，此並包括先前之陳述詳盡，
        於後簡略，甚至改稱忘記、不知道或有正當理由而拒絕
        陳述（如經許可之拒絕證言）等實質內容已有不符者在
        內。所謂「可信性」要件，則指其陳述與審判中之陳述
        為比較，就陳述時之外部狀況予以觀察，先前之陳述係
        在有其可信為真實之特別情況下所為者而言。例如先前
        之陳述係出於自然之發言，審判階段則受到外力干擾，
        或供述者因自身情事之變化（如性侵害案件，被害人已
        結婚，為婚姻故乃隱瞞先前事實）等情形屬之，與一般
        供述證據應具備之任意性要件有別。所謂「必要性」要
        件，乃指就具體個案案情及相關證據予以判斷，其主要
        待證事實之存在或不存在，已無從再從同一供述者取得
        與先前相同之陳述內容，縱以其他證據替代，亦無由達
        到同一目的之情形（最高法院96年度臺上字第4365號判
        決意旨參照）。
  （二）「被害人於審判中有下列情形之一，其於檢察事務官、
        司法警察官或司法警察調查中所為之陳述，經證明具有
        可信之特別情況，且為證明犯罪事實之存否所必要者，
        得為證據：一因性侵害致身心創傷無法陳述者。二到庭
        後因身心壓力於訊問或詰問時無法為完全之陳述或拒絕
        陳述者」，為性侵害防治法第17條所明文規定。經查，
        證人Ａ女於本院100 年3 月22日審理時作證，就部分詰
        問內容，答稱：「我不想回答。」、「現在回想當天事
        情還會很難過（哭泣）。」、「車上發生的事情現在不
        願意回想。」，就部分詰問內容，則未如警詢時為詳細
        陳述，而僅回答「之前於警詢、偵查中陳述正確」，本
        院審酌證人Ａ女於警詢時，與案發時間極為相近，至本
        院審理時，則相距已將近1 年，是伊警詢時，對於案發
        經過之印象當較為清晰，甚為灼然，且Ａ女於99年9 月
        13日偵訊作證時，並陳明其餘如警詢所述，沒有補充等
        語（偵卷第33頁），當認Ａ女於警詢之證述，具有可信
        之特別情況，且為證明犯罪事實之存否所必要，應認有
        證據能力。則被告及辯護人稱證人Ａ女警詢時之證述，
        乃審判外之陳述，無證據能力，並不可採。
三、證人即被害人Ｂ女於警詢中之陳述，無證據能力：按被告以
    外之人，於審判外之言詞或書面陳述，除法律有規定者外，
    不得作為證據；又被告以外之人（包括證人、鑑定人、告訴
    人、被害人及共同被告等）於檢察事務官、司法警察官或司
    法警察調查中所為之陳述，與審判中不符時，其先前之陳述
    具有較可信之特別情況，且為證明犯罪事實存否所必要者，
    得為證據，刑事訴訟法第159 條第1 項、第159 條之2 分別
    定有明文。是被告以外之人於司法警察（官）調查中所為之
    陳述，依刑事訴訟法第159 條第1 項規定，係屬傳聞證據，
    原則上無證據能力，惟如該陳述與審判中不符時，其先前之
    陳述具有較可信之特別情況，且為證明犯罪事實存否所必要
    者，依同法第159 條之2 規定（即刑事訴訟法第159  條第1
    項所指之「除法律有規定者外」），始例外認為有證據能力
    ；如該陳述與審判中相符時，因該陳述並不符合刑事訴訟法
    第159 條之2 有關傳聞例外之規定，故不得作為認定犯罪事
    實有無之證據，此時，當以其於審判中之陳述作為證據，合
    先敘明。關於證人即被害人Ｂ女於警詢中之陳述部分，因屬
    審判外之陳述，為傳聞證據，惟就證人即被害人Ｂ女上開陳
    述整體而言，核與其在本院審判中之陳述相符，是證人即被
    害人Ｂ女於警詢中之陳述並不符合刑事訴訟法第159  條之2
    有關傳聞例外之規定，不得作為認定本案犯罪事實有無之證
    據，並無證據能力，此時，當以證人即被害人Ｂ女於審判中
    之證述作為證據。
四、次按刑事訴訟法第165 條之1 第2 項：「錄音可為證據者，
    審判長應以適當之設備，顯示聲音，使當事人、代理人、辯
    護人或輔佐人辨認或告以要旨」，乃就新型態證據之開示、
    調查方法而為之規定，所謂「以適當之設備，顯示」，通常
    以勘驗為之，重在辨別錄音聲音之同一性，兼及錄音內容之
    真實性，此為學理上所稱之派生證據，屬於文書證據之一種
    ，此於被告或訴訟關係人對其譯文之真實性發生爭執或有所
    懷疑時，法院固應依刑事訴訟法第165 條之1 第2 項規定勘
    驗該錄音帶踐行調查證據之程序，以確認該錄音聲音是否為
    本人及其內容記載是否相符，然如被告或訴訟關係人對其錄
    音之譯文真實性並不爭執，顯無辨認其錄音聲音之調查必要
    性，最高法院96年度臺上字第1869號判決意旨已明揭其旨。
    本件告訴人Ａ女所提出之電話錄音光碟經檢察官指示檢察事
    務官勘驗後做成譯文，該錄音光碟及譯文內容經提示被告、
    辯護人閱後，被告及辯護人均表示沒有意見（本院卷二第16
    3 頁），是揆諸前開說明，上開錄音譯文應得作為證據。
五、除前述已說明證據能力之部分外，本判決所引用之其餘證據
    資料（詳後引用之各項證據），其中係屬傳聞證據部分，縱
    無刑事訴訟法第159 條之1 至第159 條之4 或其他規定之傳
    聞證據例外情形，亦因被告及其辯護人、檢察官於本院調查
    證據時，均已明示同意作為證據使用，且本院審酌卷內並無
    事證顯示各該陳述之作成時、地與週遭環境，有何致令陳述
    內容虛偽、偏頗之狀況後，也認為適當，依刑事訴訟法第15
    9 條之5 第1 項之規定，為傳聞法則之例外，應有證據能力
    。
六、其餘憑以認定本案之非供述證據（詳後述），查無違反法定
    程序取得之情，依刑事訴訟法第158 條之4 規定反面解釋，
    有證據能力。
貳、有罪部分：
一、訊據被告李清德固坦承搭載邀約Ａ女外出，惟矢口否認有何
    對Ａ女為強制猥褻之犯行，辯稱：99年4 月19日有開車載Ａ
    女至後庄橋下，當時是Ａ女要求停車，兩人在聊天，Ａ女說
    沒有錢繳納電話費，後來伊有放新臺幣（下同）1000元在Ａ
    女手上，Ａ女就很像不好意思的樣子，伊就說沒有關係云云
    。惟查：
  （一）被告任職於○○護理之家，○○護理之家人員稱呼被告
        為「李院長」一節，業據證人即○○護理之家登記負責
        人程○○於審理時證述明確（本院卷二第49、52頁），
        被告亦坦承任職於○○護理之家。
  （二）被告與Ａ女於99年3 月間因Ａ女至○○護理之家謀職而
        認識，嗣被告於99年4 月19日以謀職為由邀約Ａ女外出
        ，被告駕駛自小客車搭載Ａ女至高雄市大寮區後庄橋下
        ，竟基於強制猥褻之犯意，違反Ａ女之意願，突然轉身
        面對坐在副駕駛座之Ａ女，同時伸手抱住Ａ女上半身，
        並親吻Ａ女嘴唇、臉頰等處，再以手撫摸Ａ女耳朵、頸
        部、肩膀及腰部，Ａ女出手推拒並出言要求被告「不要
        這樣」，被告仍不顧Ａ女之推拒及表示反對之意思，接
        續將舌頭伸入Ａ女之口腔內舌吻Ａ女，因Ａ女家人來電
        ，Ａ女告知家人催促返家，被告方停止上開行為，搭載
        Ａ女離開等事實，業據證人Ａ女於警詢時供稱：我是於
        99年3 月18日（星期四）早上去高雄縣後庄村應徵會計
        的工作認識的。我們沒有任何關係。他說○○護理之家
        是他開的，開了11年，面試當天他就直接應允我下星期
        一（99年3 月22日）到職上班。之後當天下午開始他就
        打我的手機，連續打了3 天電話給我，在電話中都問了
        我一些我的身家狀況、我房間在幾樓、是不是一個人睡
        覺、男朋友有沒有本事一個月拿2 萬塊給我當生活費、
        不要光談戀愛要認清事實，他說他什麼都沒有就是有錢
        ，他壓力很大很煩、要我安慰他等等之類很有的沒的話
        ，電話中還要我約我外出吃飯聊天，連假日我要上中部
        ，他說他要開車載我去，我拒絕他，心裡覺得他可能圖
        謀不軌，所以星期一就沒去上班。約在99年4 月16或17
        日李先生突然又打電話來，問我說找到工作了沒，他想
        叫我去護理之家工作當他的會計，但我想考慮考慮所以
        就沒有拒絕或接受，之後又開始打電話給我約我外出，
        我一直都很委婉的拒絕，一直到4 月19日那天他又打電
        話約我外出，這段期間我一直都沒有工作，我就抱著一
        個很單純的想法想說出去和他談談後，看能不能順利的
        就有工作，但我又怕他心懷不軌，所以出門前我交待我
        媽媽半個鐘打電話給我一次。電話中我們約好他來開車
        來我家附近的路口來載我，他依約來載我，上車後他就
        把車開往澄清湖，我們停車在澄清湖內某處，在車上談
        話，他問我對他有什麼想法，除了一份工作以外你還想
        要什麼，他說他都會做到都會給我，但是如果他需要我
        的時候，我都要陪他，還問我和男朋友之間的性行為的
        次數，有無載保險套之類的個人隱私的問題，我覺得這
        些話是很怪，我就轉移話題，問他我的工作是做哪些，
        他告訴我早上在辦公室做會計工作，下午陪他出去，陪
        他出去的錢另外算。還主動提出他可以做假的薪資證明
        幫我在買房子時可以通過銀行審核。這期間因為我媽媽
        有打電話來，我就跟他講說我不能出來太久，所以後來
        他就開離開澄清湖，路途中他還伸出手來牽我的手，我
        有甩開他的手2 次，他後來就抓緊我的手我甩不開，一
        路開到大寮鄉後座橋下停車，就一直重複那些話，後來
        我們沈默一下，他就突然用很噁心的聲音說我抱一下，
        整個就轉身抱住我的上半身，順勢就強吻我的嘴巴及臉
        頰、手就撫摸我的耳朵、脖子、肩膀到腰。我推開他，
        叫他不要這樣，他說一下子就好，第二次他又強吻我的
        嘴巴還伸出舌頭舌吻我，我覺得很噁心。我的電話又在
        響，我說我的家人在催了，他就說好吧。他就開車載我
        回原來的路口等語（警卷第8 至9 頁）；於檢察官偵訊
        時具結證稱：99年3 月18日到被告公司應徵會計人員，
        被告跟我說那家公司是他開的，他有跟面試，我只是通
        過面試，但我沒有實際到該公司工作過，那是○○護理
        之家，當天面試後的下午，被告就打電話給我一直聊私
        事，都問我身家、有無男朋友的事。99年4 月19日他就
        是利用公事，那時我沒有工作也需要工作，他就說他需
        要有人來幫他管帳，他說之前的會計處理不好，一開始
        我也會擔心跟他出去會不會有什麼事，我就有跟我媽媽
        講，叫我媽媽要定時打電話給我。99年4 月19日該天之
        所以會跟被告碰面是因為要應徵會計工作的事。99年4
        月19日當天一開始是被告到我家載我，還開始問一些私
        人很私密的事比如跟男朋友性行為有無戴保險套等問題
        ，之後離開澄清湖被告開車途中伸手二次摸我的手，我
        心裡很不舒服，感覺很噁心。被告用很噁心的聲調說我
        抱一下，就順勢接吻我的嘴巴，有抱我的腰，我覺得很
        噁心，其餘如警詢所述，沒有補充等語（偵卷第32至33
        頁）；於本院再次證稱：99年3 月有應徵○○護理之家
        之工作，應徵當時是被告面試，當天有叫我下禮拜一上
        班，可是我沒有去上班，因被告面試談話讓我覺得怪怪
        的，因為他會問一些跟工作無關之事情，例如問我去哪
        邊玩，喜歡吃什麼東西等。被告於4 月份打電話給我有
        約我出去，被告約我的時候都沒有說清楚要作什麼事情
        ，他只說要談工作的事情，後來他都沒有談工作，只有
        問私人問題，當天出去在車上發生的事我不想回答。現
        在回想當天事情還會很難過（哭泣）。車上發生的事情
        現在不願意回想。之前於警詢、偵查中陳述正確，（提
        示警詢筆錄）對於被告對我所為之行為，我沒有意見，
        事實經過就是這樣子。99年4 月19日我跟被告出去時是
        有請我母親半個小時打一通電話，因為跟不認識之人出
        去還是會擔心，怕他心懷不軌。當天跟被告出去當天，
        被告對我為不舒服舉動，過程持續大概十幾分鐘，這時
        間我都有一直推被告，我有推開，但是被告還是一直持
        續。被告對我為此段行為時我不願意等語（本院卷二第
        53頁至55頁、第61頁背面、第62頁）。經核證人Ａ女就
        伊遭被告性侵害之過程及情節，迭於警詢、偵查及本院
        審理中指證詳盡，且前後一致，尚無矛盾歧異之處。
  （三）又告訴人Ａ女於99年4 月23日23時25分許，以友人之門
        號0000000000號行動電話撥打被告持用之門號000000
        0000號行動電話質問被告案發當日情形，被告在尚未懷
        疑Ａ女予以錄音時，其與Ａ女之對話內容：「Ａ女：你
        為什麼對我又親又抱？
        被告：心血來潮。
        Ａ女：可是，你親我第一次以後，那我不是有推開你了
              嗎？
        被告：妳又怎樣啊？
        Ａ女：我不是之後有拒絕，然後反抗，那你為什麼還是
              一樣要強迫我？
        被告：沒有。沒有啊！哪有什麼那個。心血來潮就心血
              來潮而已啊！又沒有什麼那個，沒有什麼想法啊
              。
        Ａ女：嗯～
        被告：怎麼有心血來潮，就那個啊！
        Ａ女：可是啊，其實我回到家，我一直覺得，其實我一
              直覺得就是有點奇怪，就是其實會造成我心裡有
              點不舒服，對，你先聽我講，造成我心裡有點不
              舒服，那導致你打給我，我就不敢接你的電話，
              而且說真的啦，我接你電話，我聽到你聲音，我
              會覺得很尷尬。
        被告：嗯嗯嗯嗯嗯。」
        ，此有Ａ女提供之電話錄音光碟1 片及檢察官指示檢察
        事務官勘驗後做成之譯文1 份附卷可佐（本院卷二第99
        之1 頁、第101 至103 頁），且該譯文內容經辯護人自
        行勘驗電話錄音複製光碟後，向本院表示，與檢察官所
        勘驗之部分大致相同，不再請求當庭勘驗，有本院辦理
        刑事案件電話記錄查詢表1 紙在卷可憑（本院卷二第14
        4 頁），復經提示被告、辯護人閱後，被告及辯護人均
        表示沒有意見（本院卷二第163 頁）。依上開通話內容
        觀之，果被告未曾對Ａ女強抱、強吻等逾矩之事，何需
        向Ａ女表示「心血來潮。」、「沒有。沒有啊！哪有什
        麼那個。心血來潮就心血來潮而已啊！又沒有什麼那個
        ，沒有什麼想法啊。」等語，而非向Ａ女告稱並無Ａ女
        所指又親又抱之情事等語，是被告確曾有親口承認對Ａ
        女又親又抱係因心血來潮之事實，足認A 女證述被告對
        其強抱、強吻等情信而有據。
  （四）辯護人為被告辯護稱：Ａ女未於案發後尋求正常程序提
        告，反而於99年5 月間透過趙先生及媒體訴諸本案，之
        後勒索被告不成，才於99年6 月5 日提告，顯不合常理
        云云。然查：
    １、Ａ女於本院證稱：4 月到6 月之間本件事情只有我男朋
        友知道，我是事情發生之後隔一、二天跟我男友說的。
        男友他有提到要報警，但我還是沒有報警。我家人會發
        現是因為我5月中有服大量的安眠藥，送到○○醫院急
        救。那陣子我常會作惡夢，且會回想到當天在被告車上
        發生的事情，會無法入睡，事情發生之後我有去看精神
        科，可能是情緒問題，比較想不開。4月19日之後被告
        有跟我聯絡，我為了要錄音，所以我有主動打電話給他
        。當時決定要報警處理，所以才想說留存有利之證據，
        才想要錄音。我打給被告問他為何當天對我作這些舉動
        ，被告說心血來潮。當時我男友有打電話到社會局詢問
        ，他們說叫我要想辦法讓對方自己說出來等語（本院卷
        二第55頁背面至57頁、第61至62頁）。而依卷附之○○
        醫院病歷記載，Ａ女確於99年5月6日22時31分因服用安
        眠藥過量，由家屬送醫急救，有○○醫院病歷摘要1 紙
        附卷可考（本院卷二第92頁）；另Ａ女分別於99年5 月
        6日、99年5月11日兩度前往○○診所就診，因於求職時
        遭強吻而情緒不穩，亦有○○診所病歷1份在卷可佐（
        本院卷二第94頁），Ａ女所述就醫過程核與上開○○醫
        院、○○診所之病歷記載相符，況在遭性侵之情況下，
        情緒不穩定乃屬常態，於求助醫師後再報警，並未有違
        常情之處。
    ２、Ａ女曾以行動電話質問被告案發當日情形，並在被告在
        尚未懷疑時予以錄音，以留存有利之證據，已如上述，
        衡情而論，社會一般女子如遽臨此等情境不堪且突如其
        來之強制猥褻行為，除於行為當下反抗掙扎外，事後自
        當不願回憶起此等令人困窘且難以啟齒之傷痛記憶，故
        本難期待妨害性自主罪之受害者於第一時間即前往警局
        報案，Ａ女雖未立即報案，仍嘗試以電話錄音保全證據
        ，再由上開Ａ女案發後之情緒反應觀之，Ａ女確係承受
        莫大壓力，以致於本院審理時當庭表示不願意回想，且
        當庭哭泣（本院卷二第55頁），自尚難僅因Ａ女未立即
        報案，即論其證述有不可採信之處，辯護人以此質疑Ａ
        女之證述，亦乏實據。
    ３、證人程○○於本院審理時證稱：99年5月有位趙先生到
        公司找被告，來了三次。第一次我不在，第二次找我有
        詢問李院長是否在，工作人員說李院長（即被告）不在
        ，之後趙先生有留下電話號碼請工作人員轉達請李
        院長跟他聯繫，之後趙先生出去之後，我就跟出去，我
        詢問該先生問他找李院長何事，我是這邊的負責人，可
        以告訴我，他就陳述說有位姓蔡的護士小姐有到這邊工
        作，跟李院長有些事情，我說問該名先生說蔡小姐是何
        人叫什麼名字，趙先生說出該名小姐名字，但我說沒有
        該名蔡小姐在這邊工作，他說有找議員處理該事，議員
        請他找村長，他就來找我們，他還是說叫我請李院長跟
        他聯繫，第三次他又來，他說已經帶蔡小姐過來，她在
        車上請我過去看，我說若有什麼事情可以報警處理，趙
        先生說就要報警了，我說好啊。趙先生到○○護理之家
        不久之後，○○護理之家於99年6月間有大批媒體到我
        們工作地點採訪，新聞播出之後，隔天又有大批媒體到
        公司採訪等語（本院卷二第47頁、第48頁背面），而Ａ
        女於本院審理時坦承：有接受媒體採訪，朋友有載我去
        過○○護理之家找被告，不想去○○護理之家找被告，
        是男友的朋友載我去的，沒有委託持用手機00000000
        00之人跟被告聯絡等語（本院卷二第59至60頁）。依證
        人程○○、Ａ女所述，確有自稱「趙先生」之男子前往
        ○○護理之家要求被告出面解決Ａ女之事，然無法證明
        「趙先生」係受Ａ女之託，況被告亦自承：99年5月9日
        我有接到趙先生的電話，他有到我們公司找我，他找不
        到就走了，第二趟他又來了，總之他就是一直打電話給
        我，要我出去見面解決，可是我很害怕，不敢出去等語
        （本院卷一第31頁），顯見該自稱「趙先生」之男子僅
        係不斷要求被告出面解決，尚未對被告提出任何金錢要
        求，況自稱「趙先生」之男子果如辯護人所指，欲勒索
        被告，依常理，豈會輕易訴諸媒體而讓此事破局，辯護
        人以此質疑有不法之詐欺集團涉入而質疑Ａ女之證述，
        亦乏實據，足認辯護人為被告辯護稱有不法之詐欺集團
        涉入云云，不足採信。
  （五）按所謂猥褻行為，係指性交以外，足以與奮或滿足性慾
        之一切色情行為，亦即在客觀上足以誘起他人性慾，在
        主觀上足以滿足自己性慾，侵犯他人性自由之權利，使
        有被侵犯之被害感覺，係屬性侵害之概念。至性騷擾防
        治法第25條規定之『性騷擾』，指對被害人之身體為偷
        襲式、短暫式、有性暗示之不當觸摸，含有調戲意味，
        而使人有不舒服之感覺，但不符合強制猥褻構成要件之
        行為而言（最高法院99年度台上字第2516號判決意旨可
        資參照）。再按刑法第224 條第1 項強制猥褻罪之成立
        ，須以有猥褻之行為為要件，所謂「猥褻」，係指姦淫
        以外有關風化之一切色慾行為，且在客觀上，足以引起
        他人性慾，主觀上足以滿足自己色情者而言（最高法院
        71年台上字第3851號裁判要旨足參）。次按88年4 月21
        修正前刑法第224 條第1 項，原規定「對於男女以強暴
        、脅迫、藥劑、催眠術或他法，至使不能抗拒而為猥褻
        之行為者，處……。」所謂「他法」，依當時規定固指
        類似於強暴、脅迫、藥劑、催眠術或與之相當之方法。
        惟該條文於88年4 月21日修正時，已修正為「對於男女
        以強暴、脅迫、恐嚇、催眠術或其他違反其意願之方法
        ，而為猥褻之行為者，處……（修正後僅有一項）。」
        依立法理由說明，係以原條文之「至使不能抗拒」，要
        件過於嚴格，容易造成受侵害者，因為需要「拼命抵抗
        」而致生命或身體方面受更大之傷害，故修正為「違反
        其意願之方法」（即不以「至使不能抗拒」為要件）。
        則修正後所稱其他「違反其意願之方法」，應係指該條
        所列舉之強暴、脅迫、恐嚇、催眠術以外，其他一切違
        反被害人意願之方法，妨害被害人之意思自由者而言，
        不以類似於所列舉之強暴、脅迫、恐嚇、催眠術等相當
        之其他強制方法，足以壓抑被害人之性自主決定權為必
        要，始符立法本旨，最高法院97年度第5 次刑事庭會議
        決議可資參照。本件被告伸出雙手抱住Ａ女上半身，並
        親吻Ａ女嘴唇、臉頰等處，Ａ女雖出手推拒並出言要求
        被告「不要這樣」，被告仍接續伸出舌頭強吻Ａ女嘴唇
        ，則被告案發當日對Ａ女身體所為之動作，顯非偷襲式
        、短暫式之觸摸，而係在被害人以肢體動作及言語明確
        表達拒絕之意思後，被告為滿足個人慾念，違反被害人
        意願，所為侵犯被害人性自由決定權之行為。被告行為
        接觸到Ａ女的身體，復係包括口、唇等足以引起性反應
        部位，而非僅手、肩膀等一般社交可能接觸的部位。而
        被告對Ａ女的口、唇係以親吻、舌吻方式為之，其所為
        除滿足自己性慾外，更足以誘起他人之性慾，而該當猥
        褻的罪責內涵。被告所為應屬強制猥褻罪之範疇，而非
        僅止於性騷擾。辯護人辯護意旨雖認：倘被告真的有此
        犯行，但也不構成刑法第225 條之強制猥褻罪嫌云云，
        尚難採取。
  （六）綜上所述，被告上開所辯，顯係事後卸責之詞，殊無足
        採。本件事證明確，被告之犯行應堪認定。
二、核被告所為，係犯刑法第224 條之強制猥褻罪。被告雖有伸
    手抱住Ａ女上半身、親吻Ａ女嘴唇、臉頰等處，再以手撫摸
    Ａ女耳朵、頸部、肩膀及腰部，將舌頭伸入Ａ女之口腔內舌
    吻Ａ女等數個動作，惟係基於單一猥褻之犯意，接續數個動
    作，以完成一強制猥褻之犯罪目的，應屬一個犯行為之接續
    。本件被告所為，既係屬刑法第224 條之以強暴之方法而為
    猥褻之行為，而刑法第224 條強制猥褻罪，依性侵害犯罪防
    治法第2 條規定為性侵害犯罪，既然被告所為係屬性侵害犯
    罪，則被告所為自無成立性騷擾防治法第25條之餘地，公訴
    意旨雖認被告係犯性騷擾防治法第25條之罪嫌，惟經檢察官
    當庭變更論罪之法條（本院卷二第12頁背面），併予敘明。
三、爰審酌被告僅為滿足一己之慾，即利用上開時機、環境及空
    間，對前來應徵謀職之Ａ女為上開強制猥褻之犯行，任意侵
    犯他人性自主之權利，Ａ女於本院審理到庭證述時，對於當
    天發生的事已不願回想，回想當天事情還會很難過，並當庭
    哭泣，可見其身心傷害之深，暨考量被告犯罪動機、目的、
    手段、生活狀況、智識程度，及自案發迄今仍圖卸責，毫無
    悔意，不知反省，迄今亦未與Ａ女達成和解等一切情狀，量
    處如主文所示之刑，以資懲儆。
參、無罪部分
一、公訴意旨略以：被告李清德係設於高雄市○○區○○街○
    ○號○○護理之家負責人，於面試新進人員時竟意圖性騷擾
    ，於99年5月13日下午2時30分許，駕駛自用小客車搭載代號
    RE049903號成年女子（58年1月21日生，真實姓名年籍詳偵
    查卷彌封袋內之真實姓名代號對照表，下稱B女）至高雄市
    ○○區○○○路○○博物館（下稱○○）附近，於B女欲自
    該車副駕駛座開車門下車之際，乘人不及抗拒，趁機以手捏
    B女露於裙外之大腿，嗣經B女報警處理。因認被告李清德涉
    犯性騷擾防治法第25條第1項之罪嫌等語。
二、按犯罪事實應依證據認定之，無證據不得認定犯罪事實，刑
    事訴訟法第154 條第2 項定有明文。而檢察官就被告犯罪事
    實，應負舉證責任，並指出證明方法，故檢察官對於起訴犯
    罪事實，應負提出證據及說服之實質舉證責任。倘所提證據
    ，不足為被告有罪積極證明，或其指出證明之方法，無從說
    服法院以形成被告有罪心證，基於無罪推定原則，自應諭知
    被告無罪判決。告訴人之告訴，係以使被告受刑事追訴為目
    的，其指訴是否與事實相符，仍應調查其他證據，以資審認
    ，必被害人所述被害情形，無瑕疵可擊，且就其他方面調查
    ，又與事實相符，始足據為有罪判決基礎。又認定不利於被
    告之事實，須依積極證據，苟積極證據不足為不利於被告事
    實之認定時，即應為有利於被告之認定，更不必有何有利之
    證據（最高法院92年台上字第128 號判例、30年上字第816
    號判例、81年度台上字第3539號判決參照）。
三、公訴意旨認被告涉有前揭性騷擾罪嫌，無非係以告訴人B 女
    警詢、偵查中之指訴及告訴人B 女於警詢之指認簽名等為主
    要論斷之依據。訊據被告堅詞否認有何性騷擾犯行，辯稱：
    99年5 月13日與B 女同時從護理之家開車出來，伊與B 女約
    在○○見面，就去比較近的摩斯漢堡去聊這些事，回家前B
    女有上伊的車，伊再送B女回○○，B女是一個學姐介紹來工
    作的，說她不能全天固定工作，伊需要評鑑，要比較有能力
    的人，當天有講到評鑑細節，公司財務狀況，伊是要瞭解B
    女是否工作是否可以勝任，她說回去要跟她先生商量，跟伊
    要E-MAIL，有寄那1、2個月的行程表給伊看，就是什麼時候
    可以上班，什麼時候不可以上班，伊說把工作做好為原則，
    當天並沒有B女所說的那種情況等語。經查：
  （一）告訴人B 女於99年5 月13日凌晨１時40分許發送電子郵
        件給被告，文中提及：「李先生您好：首先感謝您今天
        愉快的面試！」等語，文中並提及可配合上班的時間及
        希望的待遇，有被告提供之電子郵件影本1 份附卷可查
        （本院卷一第21至22頁），證人B 女於本院審理時亦證
        稱：該電子郵件是伊所傳給被告，係因伊需要這份工作
        ，寫說感謝愉快的面試，只是客套等語（本院卷二第65
        頁背面），惟證人B 女於偵查中並未曾提及發送上開電
        子郵件給被告，案發後翌日（14日）凌晨所傳送之電子
        郵件中又無嫌惡或指責被告之用語，而係感謝被告愉快
        的面試，並提供可配合之工作時間及希望的待遇供被告
        參考，所為即與常理有悖。
  （二）告訴人B 女於99年5 月17日仍前往○○護理之家工作，
        直至同月20日，程○○並要求B女填寫工作狀況等情，
        業據證人程○○到庭證述明確（本院卷二第48頁），並
        有被告提供之工作日誌影本1份在卷為據（本院卷一第
        23至27頁），證人B女於本院審理時證稱：該工作日誌
        係伊在○○護理之家工作所填寫等語（本院卷二第66
        頁）。如被告於面試B女時，即有上開逾矩之行為，衡
        情，B女應無必要隱忍而繼續前往被告任職之○○護理
        之家工作，此與一般性騷擾之被害人於遭受性騷擾後，
        均對加害人有所恐懼，避於見面聯絡之經驗法則有所違
        背，且證人B女於偵查中亦未曾提及於案發後曾前往○
        ○護理之家工作4日一事。
  （三）告訴人B 女雖於偵查及本院審理時指訴被告對其為性騷
        擾之犯行，然除B 女之片面指訴外，並未提出任何積極
        證據供本院調查以證明其所指訴之事實為真實，惟此情
        既為被告所否認，則事實真相為何，已難僅憑B 女之單
        一證述即遽認為真實，且B 女指訴又有上開與常情、經
        驗法則有違之處，是否屬實尚難予遽採。
  （四）綜上所述，檢察官所舉不利於被告之證據，除證人即告
        訴人B 女之證述外，並無其他補強證據，自難認定被告
        有上開犯行，此外本院復查無其他積極證據足以證明被
        告確有檢察官所指犯行，揆諸上開判例意旨及說明，即
        應為被告無罪之諭知。 
據上論斷，應依刑事訴訟法第299 條第1 項前段、第301 條第1
項，刑法第224 條，判決如主文。
本案經檢察官黃世勳到庭執行職務。
中    華    民    國   100    年    9     月    27    日
                  刑事第七庭  審判長法  官  陳  箐
                                    法  官  曾建豪
                                    法  官  廖華君
以上正本證明與原本無異。
如不服本判決應於收受送達後10日內向本院提出上訴書狀，並應
敘述具體理由；如未敘述上訴理由者，應於上訴期間屆滿後20日
內向本院補提理由書( 均須按他造當事人之人數附繕本) 「切勿
逕送上級法院」。
中    華    民    國   100    年    9     月    27    日
                                    書記官  許珈綺

附錄本案論罪科刑法條：
中華民國刑法第224條
（強制猥褻罪）
對於男女以強暴、脅迫、恐嚇、催眠術或其他違反其意願之方法
，而為猥褻之行為者，處6 月以上5 年以下有期徒刑。